臺灣澎湖地方法院刑事判決　　　　　　　　　　　　　　九十二年度訴字第四九號
　　公　訴　人　臺灣澎湖地方法院檢察署檢察官
　　被　　　告　乙○○
　　選任辯護人　魯惠良律師
右列被告因違反毒品危害防制條例案件，經檢察官提起公訴（九十二年度偵字第五五
八號），本院判決如左：
    主  文
乙○○共同連續販賣第一級毒品，處有期徒刑壹拾參年。褫奪公權伍年。扣案白色信
封壹只沒收。扣案含有第一級毒品海洛因成分之白粉陸包（合計毛重壹拾柒點肆伍公
克，淨重壹拾陸點零玖公克，純度百分之參拾貳點壹柒，純質淨重伍點壹捌公克）、
含有第二級毒品甲基安非他命成分之白色結晶壹包（驗餘毛重參拾伍點陸貳公克，淨
重參拾肆點肆零公克）均沒收銷燬。販賣毒品所得新台幣貳拾參萬玖仟元沒收，如全
部或一部不能沒收時，以其財產抵償。
    事  實
一、乙○○明知海洛因、甲基安非他命分別為毒品危害防制條例所列第一級毒品及第
    二級毒品，依法不得持有、販賣，竟意圖營利，基於販賣第一級毒品及第二級毒
    品之概括犯意，先於民國九十二年四月二十四日，與甲○○議妥海洛因及安非他
    命買賣事宜後，以統一速達股份有限公司（下稱統一速達公司）「宅即便」方式
    ，自台南地區寄送價格新台幣（下同）九萬元之海洛因及安非他命至澎湖縣馬公
    市西文澳十之三號統一速達公司澎湖營業所，委託不知情之姪女丙○○前往領取
    ，再由丙○○至澎湖縣西嶼鄉外垵村一四九之十號甲○○住處外交付取款，丙○○並於同年五月十二日如數將九萬元存入中華郵政股份有限公司澎湖郵局白沙郵
    局Ｚ0000000000000號王進祥（另由檢察官偵查）存款帳戶，供乙○○透過該帳戶取款使用。嗣丙○○明瞭前開交易內容為不得持有、販賣之第一
    、二級毒品後，乙○○竟與丙○○共同意圖營利並基於概括犯意聯絡，又先後於
    同年五月十三日、五月二十一日、六月六日，以前開同一手法，三次賣出價格依
    序為六萬元、三萬五千元、五萬四千元之毒品給甲○○，每次均包含海洛因及安
    非他命二種毒品，丙○○並陸續於同年五月二十三日、五月二十九日、六月十一
    日，如數將款項存入王進祥帳戶供乙○○使用。至同年七月三日，乙○○、丙○○以同一手法，與甲○○議妥次日之毒品買賣事宜，並自台南地區寄送含有海洛
    因成分之白粉六包（合計毛重一十七點四五公克、淨重一十六點零九公克）及含
    有安非他命成分之白色結晶一包（取Ｏ點Ｏ五公克鑑驗，驗餘毛重三十五點六二
    公克、淨重三十四點四Ｏ公克）至統一速達公司澎湖營業所，約定丙○○取貨後
    至澎湖縣馬公市東衛里九之一號統一超商前與甲○○交易，但丙○○於同年七月
    四日上午十時許，在澎湖縣馬公市縣立體育場前道路，於取貨後未及交付之際，
    為長期監控之員警查獲，扣得前開毒品及丙○○所有包裝毒品之白色信封一只。
二、案經臺灣澎湖地方法院檢察署檢察官自動檢舉偵查起訴。
    理  由
一、訊據被告乙○○矢口否認有販賣第一、二級毒品犯行，辯稱：其與丙○○、甲○○二人，從未洽商毒品買賣事宜，也未寄送毒品給二人，更不曾因為毒品買賣取
    得任何金錢云云。辯護意旨則以：證人甲○○於第八海巡隊訊問時，業已明白表
    示毒品來源為丙○○及其配偶王進祥，並非被告，證人丙○○乃是為其夫王進祥
    脫罪，因而誣陷被告，故被告與丙○○並非販賣毒品之共犯，被告不構成犯罪云
    云，為被告辯護。惟查：
（一）另案被告丙○○於九十二年七月四日上午九時許，至統一速達公司澎湖營業所
      領取白色信封一只後，於十時許，在澎湖縣馬公市縣立體育場前道路，為警查
      扣該只丙○○所有之信封，信封內裝有含海洛因成分之白粉六包（合計毛重一
      十七點四五公克、淨重一十六點零九公克）及含有安非他命成分之白色結晶一
      包（取Ｏ點Ｏ五公克鑑驗，驗餘毛重三十五點六二公克、淨重三十四點四Ｏ公
      克）等事實，為被告所不否認（本院卷第五六頁），並經另案被告丙○○於檢
      察官及本院訊問時供明無誤（偵卷第十二頁、第七一頁），且有扣押筆錄（偵
      卷第四七至四九頁）、法務部調查局九十二年八月二十一日調科壹字第三四Ｏ
      ＯＯＯＯ五七號鑑定通知書（偵卷第六七頁）、內政部警政署刑事警察局九十
      二年九月十八日刑鑑字第Ｚ000000000號鑑驗通知書（偵卷第九三頁
      ）附卷可稽，自堪認定。
（二）另案被告丙○○對於前開扣案毒品之來源及用途，於檢察官及本院多次訊問中
      均供稱：「毒品為被告寄送，要賣（或拿）給甲○○」等語（偵卷第一二頁、
      第六Ｏ頁、第八八頁、第九九頁）。經檢察官向甲○○查證，證人甲○○證稱
      ：「毒品查扣前一日晚間與被告通話後，被告表示寄貨給丙○○，看我要不要
      拿，我說要，然後丙○○就打電話給我，叫我到東衛７─１１那邊等，我是準
      備要買五千元」等語（偵卷第二二頁、第二九頁）。又比對卷內前開毒品查扣
      前一日晚間八時二十二分甲○○與被告電話通話內容，二人通話開始即言明「
      明天會到」之通話主旨，繼而論及「被抓」、「小心」、「佩君」等事項，證
      人甲○○亦證稱該通電話確實指涉毒品買賣查緝事宜等語（本院卷第一三五頁
      ），分別有被告不爭執為真正之通聯紀錄譯文、勘驗筆錄、法務部調查局九十
      三年二月二十三日調科參字第Ｚ000000000聲紋鑑定通知書可憑（偵
      卷第八二頁、本院卷第一三七頁、第七五頁、第九三頁）。交互印證上述證據
      ，足以證明被告於九十二年七月三日，確實與丙○○、甲○○議妥毒品買賣事
      宜，並寄送扣案毒品給丙○○後試圖販賣甲○○未果，且於次日經警查獲之事
      實。
（三）被告與另案被告丙○○二人，除共同販賣扣案毒品予甲○○未果外，經追查是
      否先前已有毒品交易，綜合另案被告丙○○、證人甲○○之陳述如下：
      １、另案被告丙○○尚於九十二年四月二十四日、五月十三日、五月二十一日
          、六月六日等四次，將被告寄送之毒品轉交甲○○，但五月初以前，並不
          知交易內容為毒品等情，業據另案被告丙○○陳述明確（偵卷第一二頁、
          第一Ｏ三頁、第一Ｏ四頁）。由於另案被告丙○○既然坦承參與五月十三
          日以後之販賣毒品行為，即無單獨否認四月二十四日該次犯行之必要，故
          本院認定九十二年四月二十四日，被告利用不知情之另案被告丙○○販賣
          毒品一次，同年五月十三日、五月二十一日、六月六日，被告於丙○○知
          情後，二人基於犯意聯絡及行為分擔，又共同販賣毒品既遂三次。
      ２、被告於九十二年四月二十四日、五月十三日、五月二十一日、六月六日四
          次販賣之毒品，每次均包含海洛因及安非他命兩種毒品一節，業據另案被
          告丙○○供明無誤（偵卷第八九頁、第一Ｏ四頁），且上述四次販賣第一
          、二級毒品，分別得款九萬元、六萬元、三萬五千元、五萬四千元，先後
          由丙○○於九十二年五月十二日、五月二十三日、五月二十九日、六月十
          一日，逐次存入王進祥郵局帳戶供被告使用，顯有獲利及營利之意圖等情
          ，亦經另案被告丙○○核對前開王進祥郵局帳戶後確認屬實（偵卷第四八
          頁），並有該帳戶明細在卷可證（偵卷第一七頁）。
      ３、證人甲○○對於向被告及丙○○購買毒品之詳情，雖未能逐一清楚證述，
          但已大略陳明被告寄送毒品給丙○○，再與丙○○交易多次等語（偵卷一
          四頁），核與另案被告丙○○之陳述吻合。
      ４、證人甲○○於九十二年六月十七日，因毒品買賣，又將七萬元匯入王進祥
          前開郵局帳戶之事實，雖據證人甲○○證述在卷（本院卷第一三二頁、第
          一三七頁），並有該帳戶明細可查（偵卷第一七頁），但證人甲○○該次
          證詞已表明是向王進祥購買毒品，另案被告丙○○則表示該筆款項為許文
          泰自行處理等語（偵卷第六一頁），根據上述證據資料，由於該次交易與
          向來被告交易模式不同，可能為王進祥單獨販賣毒品，尚乏積極證據足資
          證明王進祥與被告就本件有何共犯關係，不因此為不利被告之認定。
（四）另案被告丙○○及證人甲○○前開不利被告之陳述，其真實性為被告及辯護意
      旨所爭執。然查：前所用以證明被告犯罪事實所憑之供述證據，俱屬另案被告
      丙○○及證人甲○○於檢察官或法院訊問時所言，其證據能力及任意性應無疑
      慮。且被告丙○○陳述、證人甲○○證詞、甲○○與被告電話通話內容、毒品
      實際查獲情形等四項事證交叉比對，相互符合，足見另案被告丙○○及證人甲○○前開不利被告陳述，均與事實相符。再者，二人與被告分別有親屬、朋友
      關係，均無仇恨，並無因此構陷被告之動機，反應迴護被告才是，故二人不利
      被告之陳述，應值採信。辯護意旨雖認：另案被告丙○○為避免配偶王進祥遭
      查緝而故為不實陳述云云，但綜觀全案卷證，另案被告丙○○遭到逮捕當時，
      直接事證未明確指出被告或王進祥為共犯，此時其將全案推由不詳姓名之人承
      擔即可，尚無特別誣指被告之理。此外，另案被告丙○○對於自己犯行所為先
      後陳述，根據卷內資料，雖曾有避重就輕之情形，但該等陳述係出於脫免自己
      罪責之合理動機，可以想見，就另案被告丙○○對被告犯行始終如一之指證內
      容，尚不能因此率而一併排除。至於證人甲○○於本院審理時證稱：未與被告
      聯絡毒品買賣事宜，亦不曾向被告購買毒品云云（本院卷一三Ｏ頁以下），核
    與前述二人電話通話內容不符，顯屬虛偽迴護被告之陳述，其警訊陳述亦有相
      類情形，均不足以作為有利被告之認定。
（五）綜上所述，被告之辯解，與全案事證不符，顯屬推諉卸責之詞，不能採信，本
      件事證明確，被告犯行足堪認定，應予依法論科。
二、核被告於九十二年四月二十四日、五月十三日、五月二十一日、六月六日，四次
    同時販賣海洛因及甲基安非他命之行為，均犯毒品危害防制條例第四條第一項販
    賣第一級毒品罪及同條例第四條第二項販賣第二級毒品罪；其於九十二年七月四
    日販賣海洛因及甲基安非他命未果之行為，因卷內並無積極證據足認被告取得毒
    品時係意圖營利販入毒品，故僅就其賣出行為，依毒品危害防制條例第四條第六
    項規定，論以前開二項罪名之未遂犯。被告持有第一、二級毒品之低度行為，應
    由被告販賣第一、二級毒品之高度行為所吸收，不另論罪。被告九十二年四月二
    十四日販賣第一、二級毒品犯行，係利用不知情之另案被告丙○○所為，應構成
    間接正犯外，其餘四次販賣第一、二級毒品既未遂犯行，均與另案被告丙○○有
    犯意聯絡及行為分擔，為共同正犯。被告先後五次之販賣第一、二級毒品既未遂
    犯行，均時間緊接，犯罪構成要件相同，顯均係基於概括犯意反覆為之，俱為連
    續犯，皆應依刑法第五十六條之規定，各以一罪論，並就所犯二罪法定本刑有期
    徒刑、罰金部分加重其刑，其餘法定本刑為死刑、無期徒刑部分依法不得加重。
    所犯販賣第一、二級毒品二罪，均係一次販賣行為觸犯二罪名，為想像競合犯，
    依刑法第五十五條，從較重之販賣第一級毒品罪處斷。公訴意旨未將被告九十二
    年四月二十四日販賣第一、二級毒品犯行記載於起訴書當中，惟此部份與其餘起
    訴書記載經判決有罪部分，有連續犯之裁判上一罪關係，已如前述，自屬起訴效
    力所及，應由本院併予審理。被告所犯販賣第一級毒品罪名，法定最輕本刑為無
    期徒刑，惟被告販賣毒品對象僅甲○○一人，按照甲○○陳述，又係早已成癮，
    並非被告誘使成癮（偵查卷第一四頁），則考量被告犯罪造成社會之危害並非極
    其嚴重，若因此終身剝奪被告行動自由，尚屬過苛，與其罪責並非相當，故依據
    刑法第五十九條規定，就被告販賣第一級毒品犯行酌減其刑。爰審酌被告之前僅
    有不構成累犯之賭博前科，有台灣高等法院被告全國前案紀錄表附卷可參，素行
    尚可，此次為謀一己私利，販賣毒品多次，且造成另案被告丙○○共同犯案之結
    果，實屬不當，但被告販賣毒品之對象僅有一人，尚查無廣泛推銷毒品之情狀，
    因而綜合上情，並考量被告犯罪手段、所受刺激及其品性、生活狀況、智識程度
    、犯罪後態度等一切情狀，量處如主文所示之刑罰。而被告觸犯販賣第一級毒品
    重罪，顯有相當違法意識及蔑視法律規範之情形，因此併予宣告褫奪公權五年，
    以維持社會秩序。
三、扣案白色信封一只，為共同正犯丙○○所有包裝犯罪用毒品之物，業如前述，應
    依毒品危害防治條例第十九條第一項規定宣告沒收（業已扣案並無不能沒收之問
    題）。被告欲販賣而遭查扣之前開白粉六包及白色結晶一包，分別含有海洛因、
    安非他命等第一、二級毒品成分，該等毒品純質部分與摻合物及包裝之間，性質
    上難以分離，應依毒品危害防制條例第十八條第一項前段規定，均予宣告沒收銷
    燬。被告四次販賣第一、二級毒品既遂，得款九萬元、六萬元、三萬五千元、五
    萬四千元，合計二十三萬九千元，應依毒品危害防制條例第十九條第一項規定沒
    收，如全部或一部不能沒收時，以被告財產抵償之。
據上論斷，應依刑事訴訟法第二百九十九條第一項前段，毒品危害防制條例第四條第
一項、第二項、第十八條第一項前段、第十九條第一項，刑法第十一條、第二十八條
、第五十六條、第五十五條、第五十九條、第三十七條第二項，判決如主文。
本案經檢察官柯木聯到庭執行職務。
中      華      民      國    九十三    年      四      月    二十八    日
                              臺 灣 澎 湖 地 方 法 院 刑 事 庭
                                    審判長法  官  管   安   露
                                          法  官  李   宛   玲
                                          法  官  陳   介   安
右正本證明與原本無異。
如不服本判決，應於判決送達後十日內，向本院提出上訴狀。
中      華      民      國    九十三    年      四      月    二十九    日
                                          書記官  劉   竹   苞
論罪法條：
毒品危害防制條例第四條第一項、第二項：
製造、運輸、販賣第一級毒品者，處死刑或無期徒刑；處無期徒刑者，得併科新臺幣
一千萬元以下罰金。
製造、運輸、販賣第二級毒品者處無期徒刑或七年以上有期徒刑，得併科新臺幣七百
萬元以下罰金。
毒品危害防制條例第十八條第一項前段：
查獲之第一、二級毒品及專供製造或施用第一、二級毒品之器具，不問屬於犯人與否
，均沒收銷燬之；查獲之第三、四級毒品及製造或施用毒品之器具，無正當理由而擅
自持有者，均沒入銷燬之。
毒品危害防制條例第十九條第一項：
犯第四條至第九條、第十三條或第十四條之一項、第二項之罪者，其供犯罪所有或因
犯罪所得之財物，均沒收之，如全部或一部不能沒收時，追徵其價額或以其財產抵償
之。
